【裁判字號】    97,交上易,315
【裁判日期】    971225
【裁判案由】    公共危險
【裁判全文】
臺灣高等法院刑事判決               97年度交上易字第315號
上  訴  人  臺灣臺北地方法院檢察署檢察官
被      告  甲○○
                    原住桃園縣平鎮市○○街74巷11號
上列上訴人因被告公共危險案件，不服臺灣臺北地方法院97年度
交易字第480 號，中華民國97年9 月30日第一審判決（起訴案號
：臺灣臺北地方法院檢察署97年度偵字第14245 號），提起上訴
，本院判決如下：
    主  文
原判決撤銷。
甲○○服用酒類，不能安全駕駛動力交通工具而駕駛，處有期徒
刑柒月。
    事  實
一、甲○○曾於民國（下同）92年、94年間，因酒醉駕車公共危
    險案件，分別經臺灣桃園地方法院於92年12月12日以92年壢
    交簡字第1516號、94年2 月17日以94年壢交簡字第431 號、
    94年4 月6 日以94年壢交簡字第592 號判決，各判處罰金新
    臺幣（下同）18,000元、拘役30日、罰金28,000元確定在案
    ；另於96年間，再因酒醉駕車公共危險案件，經臺灣桃園地
    方法院於96年2 月16日以96年壢交簡字第376 號判決判處有
    期徒刑6 月確定在案（於97年10月13日縮刑期滿執行完畢出
    監，本件案發時尚未執行，不構成累犯）。詎仍不知悔改，
    於97年6 月16日下午7 時許，在桃園縣楊梅鎮○○路附近某
    處，與友人飲用米酒2 瓶，明知其已因服用酒類達不能安全
    駕駛動力交通工具之程度，仍於同日下午8 時許，駕駛車牌
    號碼BN-4626 號自用小客車，由楊梅交流道上高速公路欲前
    往烏來方向，嗣於同日下午11時42分許，行經臺北縣新店市
    ○○路親情公園前，為警攔檢，並對其進行酒精測試，測得
    其呼氣酒精濃度為0.76MG/L，因而發覺上情。
二、案經臺北縣政府警察局新店分局報請臺灣臺北地方法院檢察
    署檢察官偵查起訴。
    理  由
一、上揭犯罪事實，業據被告甲○○於警詢及原審審理時均坦承
    不諱，復有臺北縣政府警察局新店分局道路交通事故當事人
    酒精測定紀錄表、刑法第185 條之3 案件測試觀察紀錄表、
    臺北縣政府警察局舉發違反道路交通管理事件通知單各1 件
    附卷可稽，足認被告之自白與事實相符，可以採信。本件事
    證已臻明確，被告犯行洵堪認定，應依法論科。
二、核被告所為，係犯刑法第185 條之3 服用酒類不能安全駕駛
    動力交通工具而駕駛罪。
三、原審認被告罪證明確，予以論罪刑，固非無見。惟查，被告
    自92年間至96年間，先後4 次因酒醉駕車公共危險案件，經
    法院判處罪刑確定，其最後一次酒醉駕車案件，業經臺灣桃
    園地方法院判處有期徒刑6 月（嗣經減刑為有期徒刑3 月）
    ，猶不知悔改，再為本件酒醉駕車犯行，情節非輕，原審仍
    僅量處被告有期徒刑6 月，對於被告毫無遏阻作用，誠屬過
    輕，自有未洽。檢察官上訴意旨，認被告應另施以禁戒處分
    云云，固無理由（詳如後述），惟原判決既有前揭可議之處
    ，自應由本院將原判決予以撤銷改判。爰審酌被告曾於92年
    、94年及96年間，多次因酒醉駕車公共危險案件，分別經判
    處罰金18,000元、拘役30日、罰金28,000元及有期徒刑6 月
    （嗣經減刑為有期徒刑3月）確定，有本院被告前案紀錄表
    在卷可憑，竟不知悔改，仍毫無警惕之心，再度飲用酒類達
    不能安全駕駛動力交通工具程度而駕駛，而酒精成分對人之
    意識能力具有不良影響，超量飲酒後會導致對週遭事務之辨
    識及反應能力較平常狀況薄弱，被告服用酒類達意識不清、
    言語含糊，車輛行徑偏離常軌，時而加速，時而突停，顯無
    法正常操控之程度，有警方制作之刑法第185條之3案件測試
    觀察紀錄表在卷可憑，猶執意駕駛動力交通工具自用小客車
    ，對一般往來之人車均生高度危險性，罔顧自身及他人之生
    命、身體、健康、財產安全，惡性非輕，及其犯罪之動機、
    目的、手段，與犯罪後坦承犯行，態度良好，且尚未因酒醉
    駕車肇事致人死傷等一切情狀，改量處如主文所示之刑，以
    資懲儆。
四、至檢察官上訴意旨以：公訴人於原審97年9 月18日審理時，
    當庭請求法院依刑法第89條之規定聲請對被告施以禁戒處分
    ，然原審未採，亦未於理由內敘明何以不採之理由，顯有判
    決不備理由之違背法令事由云云。惟按刑法第89條第1 項規
    定：「因酗酒而犯罪，足認其已酗酒成癮並有再犯之虞者，
    於刑之執行前，令入相當處所，施以禁戒。」是得依該條施
    以禁戒處分，必「因『酗酒』而犯罪，足認其已『酗酒成癮
    』並有再犯之虞者」為要件。經查，本件被告雖有多次酒醉
    駕車公共危險前案紀錄，已如前述，然其犯罪時間分別為92
    年間1 次、94年間2 次，以及96年間1 次，其歷次犯罪時間
    尚非密接，相隔甚遠，且據被告於警詢供稱：其在97年6 月
    16 日19 時許間，在桃園縣楊梅市○○路附近與朋友喝酒後
    （約喝2 瓶米酒），於同日20時許就開車從楊梅交流道上高
    速公路等語（見偵查卷第9 頁）觀之，本次被告係因與朋友
    聚會而飲酒，事出偶然，尚非因工作或生活作息而有飲酒之
    慣行，檢察官並未舉出任何證據足認被告已酗酒成癮並有再
    犯之虞，僅以被告曾有多次醉駕車之公共危險紀錄，逕認被
    告有酗酒之習慣，並已『酗酒成癮』，自有未洽。難認被告
    合於刑法第89條第1 項所定得施以禁戒處分之要件，原審於
    判決內雖未說明未准予施以被告禁戒處分之理由，然此部分
    顯然於判決之結果並無影響，上訴意旨所認原判決有上述之
    違背法令事由云云，自無理由，附此敘明。
五、被告經合法傳喚，無正當之理由不到庭，爰不待其陳述，逕
    行判決。
據上論斷，應依刑事訴訟法第369 條第1 項前段、第371 條、第
364 條、第299 條第1 項前段，刑法第185 條之3 ，刑法施行法
第1 條之1 ，判決如主文。
本案經檢察官李良忠到庭執行職務。
中    華    民    國    97    年    12    月    25    日
                  刑事第三庭    審判長法  官  蔡秀雄
                                      法  官  許文章
                                      法  官  謝靜恒
以上正本證明與原本無異。
不得上訴。
                                      書記官  陳珮茹
中    華    民    國    97    年    12    月    25    日
附錄：本案論罪科刑法條全文
中華民國刑法第185條之3
服用毒品、麻醉藥品、酒類或其他相類之物，不能安全駕駛動力
交通工具而駕駛者，處一年以下有期徒刑、拘役或科或併科十五
萬元以下罰金。


司法院資訊處製作；財團法人民間司法改革基金會備份。
